臺灣高等法院臺中分院刑事判決　　　 100年度上訴字第1180號
上　訴　人
即　被　告　黃彥豪
上列上訴人即被告因違反毒品危害防制條例案件，不服臺灣彰化
地方法院100年度訴字第241號，中華民國100年3月11日第一審判
決（起訴案號：臺灣彰化地方法院檢察署99年度毒偵字第2513號
），提起上訴，本院判決如下：
    主  文
上訴駁回。
    理  由
一、按刑事訴訟法第350條、第361條、第362條、第367條規定，
    不服地方法院之第一審判決而上訴者，須提出上訴書狀，並
    應敘述具體理由，為上訴必備之程式；其所提出之書狀未敘
    述上訴理由，或僅曾以言詞陳述上訴理由者，均應於上訴期
    間屆滿後20日內補提理由書於第一審法院。第一審法院經形
    式審查，認逾期未補提上訴理由者，應定期間先命補正；逾
    期未補正者，為上訴不合法律上之程式，應以裁定駁回。倘
    已提出上訴理由，但所提非屬具體理由者，則由第二審法院
    以上訴不合法律上之程式，判決駁回。而所謂具體理由，必
    係依據卷內既有訴訟資料或提出新事證，指摘或表明第一審
    判決有何採證認事、用法或量刑等足以影響判決本旨之不當
    或違法，而構成應予撤銷之具體事由，始克當之（例如：依
    憑證據法則具體指出所採證據何以不具證據能力，或依憑卷
    證資料，明確指出所為證據證明力之判斷如何違背經驗、論
    理法則）；倘僅泛言原判決認定事實錯誤、違背法令、量刑
    失之過重或輕縱，而未依上揭意旨指出具體事由，或形式上
    雖已指出具體事由，然該事由縱使屬實，亦不足以認為原判
    決有何不當或違法者（例如：對不具有調查必要性之證據，
    法院未依聲請調查亦未說明理由，或援用證據不當，但除去
    該證據仍應為同一事實之認定），皆難謂係具體理由，俾與
    第二審上訴制度旨在請求第二審法院撤銷、變更第一審不當
    或違法之判決，以實現個案救濟之立法目的相契合，並節制
    濫行上訴（最高法院97年度臺上字第892號判決參照）。次
    按理由是否具體，則屬第二審法院審查範圍，不在命補正之
    列，亦即上訴書狀已記載理由，並有具體敘述時，其上訴既
    屬合法，第二審法院固應就其理由之是否可取，為實體之審
    理及判斷；如認其上訴書狀雖記載理由，但並未具體敘述時
    ，則無須再命補正，可逕認其上訴不合法，以判決駁回之（
    最高法院97年度臺上字第4475號判決參照）。
二、本件上訴人即被告黃彥豪（下稱被告）不服原審判決而提起
    上訴，上訴理由係以：被告對施用毒品之行為深感後悔，理
    應坦然面對司法判決，惟被告因感染HIV病毒多年，生命已
    快達到盡頭，嚴重之糖尿病史更是讓健康狀況雪上加霜，身
    體日漸孱弱，且被告尚有其他案件仍待審理，若刑期過重，
    恐有病死牢獄之可能，為此依法提起上訴，盼能從輕量刑，
    給予重新做人之機會等語。惟查：
(一)被告前於民國90年間因施用毒品案件，經原審法院90年度毒
    聲字第2783號裁定令入戒治處所施以強制戒治，嗣經91年度
    毒聲字第1151號裁定停止戒治付保護管束，於91年10月19日
    保護管束期滿視為強制戒治執行完畢。被告於前揭強制戒治
    執行完畢後5年內，於94年間分別因連續施用第1、2級毒品
    案件，經原審法院94年度訴字第2007號刑事判決各判處有期
    徒刑1年、7月，應執行有期徒刑1年6月，被告不服提起上訴
    ，經本院95年度上訴字第784號刑事判決駁回上訴確定。被
    告另於95年間犯連續竊盜案件，經原審法院95年度彰簡字第
    539號刑事簡易判決判處拘役50日，經上訴後由原審法院95
    年度簡上字第134號刑事判決撤銷原審判決，改判處有期徒
    刑1年6月確定。上揭二罪，嗣經裁定應執行有期徒刑2年8月
    確定。被告又於95年間犯連續施用第1級毒品案件，經原審
    法院95年度訴字第1313號刑事判決判處有期徒刑1年6月，經
    上訴後由本院95年度上訴字第2661號刑事判決駁回上訴確定
    ，移送接續執行，嗣經依中華民國96年罪犯減刑條例予以減
    刑，經本院96年度聲減字第96號裁定就上揭各罪分別減為有
    期徒刑6月、3月又15日、9月、9月，並各定應執行有期徒刑
    9月、1年4月確定。被告於97年6月5日經縮短刑期假釋付保
    護管束，又於保護管束期間即97年間再犯施用第1級毒品案
    件，經原審法院97年度訴字第2478號刑事判決判處有期徒刑
    7月，經上訴由本院97年度上訴字第2984號刑事判決駁回上
    訴，再經上訴由最高法院98年度臺上字第1100號刑事判決駁
    回上訴確定，且撤銷前開假釋，應執行殘刑有期徒刑4月21
    日，而接續執行，於99年4月17日徒刑執行完畢。詎被告仍
    不知悔改，復基於施用第2級毒品甲基安非他命、第1級毒品
    海洛因之犯意，分別於99年12月12日晚上6時許，在其友人
    位於彰化縣伸港鄉某處住處內，利用塑膠鏟管將甲基安非他
    命鏟起後，以玻璃球吸食器隔熱燒烤吸食煙霧之方式，施用
    第2級毒品甲基安非他命1次，施用完畢後，已將玻璃球吸食
    器丟棄；又於99年12月14日晚上11時許，在位於彰化縣溪湖
    鎮之「富豪賓館」內，利用塑膠鏟管將海洛因鏟起後，摻水
    以注射針筒2支注入體內之方式，施用第1級毒品海洛因1次
    。嗣經警方於99年12月15日中午12時50分，在彰化縣溪湖鎮
    地○路201號前盤查，並扣得其所有前揭施用海洛因後剩餘
    之第1級毒品海洛因2包、供前揭施用海洛因時所用之已使用
    注射針筒2支及供施用海洛因預備所用之注射針筒4支、供前
    揭分別施用海洛因、甲基安非他命時，鏟起海洛因、甲基安
    非他命之塑膠鏟管1支，並於採其尿液送驗而查獲本案。上
    開犯罪事實，業據被告於警詢、偵查、原審審理時坦承不諱
    ，並有扣案物品照片7張，另扣案粉末2包（合計驗前淨重0.
    77公克，驗餘淨重0.76公克，空包裝總重0.72公克），經送
    請法務部調查局濫用藥物實驗室鑑定結果，認均含海洛因成
    分，有100年1月11日調科壹字第10023001910號鑑定書1紙附
    卷可稽。又被告尿液之送驗結果，呈嗎啡、甲基安非他命之
    陽性反應，此有詮昕科技股份有限公司99年12月28日報告編
    號9C200062號濫用藥物尿液檢驗報告及委託檢驗尿液代號與
    真實姓名對照表各1份在卷可憑，核與被告前開自白相符，
    足見其確有上開施用第1、2級毒品海洛因、甲基安非他命之
    犯行，洵堪認定。是原審據此判決被告施用第2級毒品罪、
    施用第1級毒品罪，均為累犯，扣案之第1級毒品海洛因2包
    、注射針筒6支、塑膠鏟管1支，均沒收，本院從形式上觀察
    ，並無判決違背法令之情形存在。
(二)量刑輕重係屬事實審法院得依職權自由裁量之事項，苟已斟
    酌刑法第57條各款所列情狀而未逾越法定刑度，不得遽指為
    違法，且在同一犯罪事實與情節，如別無其他加重或減輕之
    原因，下級審量定之刑，亦無過重或失輕之不當情形，則上
    級審法院對下級審法院之職權行使，原則上應予尊重（最高
    法院72年度臺上字第6696號、75年度臺上字第7033號判例及
    85年度臺上字第2446號判決參照）。被告上訴意旨雖稱其於
    偵查、審理中均坦承犯行，且身染重病，健康狀況不佳，又
    有他案待審，若刑期過重，恐有病死牢獄之虞云云。惟監所
    內仍有醫護人員可提供受刑人醫療照護，若被告果真病危而
    有生命危險，監所內醫療設施不足以處理緊急情況，監所人
    員亦將本其職責送醫治療，是被告入監後生命之安危，已有
    監所人員可以妥善照護。至於刑期方面，被告前於97年間因
    施用第1級毒品案件，經原審法院97年度訴字第2478號判決
    判處有期徒刑7月，經上訴由本院97年度上訴字第2984號判
    決駁回上訴，再經上訴由最高法院98年度臺上字第1100號判
    決駁回上訴確定，且撤銷假釋，執行殘刑有期徒刑4月21日
    ，而於99年4月17日執行完畢。被告再於5年內即99年12月12
    日、14日，分別犯本案施用第2級毒品、施用第1級毒品罪，
    均係有期徒刑以上之罪，二者均屬累犯，並無違誤。就施用
    第2級毒品罪部分，法定刑係3年以下有期徒刑，且累犯須加
    重本刑至二分之一，原審判決有期徒刑6月，量刑尚屬妥適
    ；就施用第1級毒品罪部分，法定刑係6月以上5年以下有期
    徒刑，且累犯須加重本刑至二分之一，原審判決有期徒刑10
    月，量刑亦屬妥適；二者合併之刑期原為1年4月，定其應執
    行刑為1年2月，亦無不當。本件原審判決就認定被告犯罪所
    憑之證據，均已詳予調查審酌，核無違背證據法則及論理法
    則，就量刑方面，亦已審酌被告之累犯素行、犯罪一切情狀
    及犯罪後態度等刑法第57條各款所列情狀，分別量處有期徒
    刑6月、10月，定應執行刑 1年2月，並未逾越法定刑度，且
    所處之刑亦符合「罰當其罪」之原則，並無輕重失衡之情形
    。是被告上訴理由所指，不足以認為原判決有何不當或違法
    ，難謂係具體理由，應認其上訴違背法律上之程式。
三、綜上，本院依形式上觀察認原審判決認事用法並無違法或不
    當之處，量刑亦屬妥適，被告上訴理由並未依據卷內既有訴
    訟資料或提出新事證，具體指摘或表明第一審判決有何採證
    認事、用法或量刑等足以影響判決本旨之不當或違法，而構
    成應予撤銷之事由，自非屬得上訴第二審之具體理由。是被
    告仍執前詞再為形式爭執，亦不足以認定原判決有何不當或
    違法之處，揆諸上開最高法院判決意旨，及依「程序優先於
    實體」之刑事訴訟法原則，本件上訴自不合法定上訴程式，
    應予駁回，並不經言詞辯論為之。
四、據上論結，應依刑事訴訟法第367條前段、第372條，判決如
    主文。
中    華    民    國   100    年    6     月    8     日
            刑事第二庭    審判長法  官  邱  顯  祥
                                法  官  姚  勳  昌
                                法  官  張  國  忠
以上正本證明與原本無異。
施用第一級毒品部分得上訴。
施用第二級毒品部分不得上訴。
得上訴部分，如不服本判決應於收受送達後10日內向本院提出上
訴書狀，其未敘述上訴之理由者，並得於提起上訴後10日內向本
院補提理由書（均須按他造當事人之人數附繕本）「切勿逕送上
級法院」。

                                書記官  卓  佳  儀
中    華    民    國   100    年    6     月    8     日